臺灣士林地方法院民事簡易判決
110年度士簡字第1013號
原      告  林志航
訴訟代理人  邱政義律師
被      告  楊舒涵
陳于倫
共      同
訴訟代理人  周嘉鈴律師
上列當事人間請求侵權行為損害賠償事件，本院於民國110年12
月9日言詞辯論終結，判決如下：
    主  文
原告之訴駁回。
訴訟費用新臺幣參仟貳佰元由原告負擔。
    事實及理由
一、原告起訴主張：原告與被告乙○○於民國100年7月15日結婚，
    並育有2子；然被告乙○○卻在兩人婚姻關係存續中，自108年
    10月起，與長子所屬棒球隊助理教練即被告甲○○有曖昧之交
    集，嗣後發生超越友誼之行為，更有藉口帶領球隊出國比賽
    ，實為兩人出國約會之情事，有原告與被告乙○○對話譯文及
    被告乙○○、甲○○間之通訊軟體對話紀錄為證。是被告乙○○違
    背夫妻守貞之義務，造成家庭信任之破壞，而被告甲○○在明
    知乙○○為有配偶之人，卻仍與其交往，逾越一般朋友交往之
    分際，侵害原告基於配偶之身分法益，且在此事爆發後，更
    係藉口離開球隊，擺明內心有鬼；原告在知悉上情後，身心
    俱疲、徹夜難眠，精神上之負擔沉重，需要就醫治療，甚至
    須以藥物控制情緒，爰依民法第184條第1項前段、第195條
    第1項、第3項規定，請求被告連帶賠償精神慰撫金新臺幣（
    下同）30萬元等語，並聲明：被告應連帶給付原告30萬元，
    及自本件起訴狀繕本送達翌日起至清償日止，按年息5％計算
    之利息。
二、被告共同答辯意旨略以：原告與被告乙○○之婚姻關係早已不
    睦，常因子女教育問題吵架，被告甲○○本於朋友關係，經常
    傾聽被告乙○○之訴苦，然被告2人間的互動僅限於通訊軟體
    或參加棒球隊活動，雖然有相約見面，但此事原告知悉，且
    應允被告乙○○前往與被告甲○○碰面，因此被告之交往並無逾
    越一般社交活動之界線；至於原告所提出對話紀錄之「當我
    決定跟你在一起時...」記載，僅係因被告乙○○與原告不睦
    已久，在心中被告甲○○之重要性高於原告，因此產生對原告
    之愧疚感，但這是屬於精神層次的重要，並非對於婚姻不忠
    所產生，被告乙○○從未承認有與被告甲○○有逾越一般友誼之
    交往，更未一同出國，被告甲○○離開球隊，係因原告透過第
    三人威脅，被告甲○○為了孩子及家人安全、不想造成學校困
    擾，只好離開；縱認被告間之互動侵害原告之配偶權，然該
    侵害情節並非重大，且原告之就醫係肇因於自行想像，非因
    被告間之互動所致，難認受有何精神上損害，原告提出之就
    醫資料也無法證明因果關係，因此原告之請求並無理由等語
    ，並聲明：㈠請求駁回原告之訴。㈡如受不利判決，被告願供
    擔保請准宣告免於假執行。
三、原告主張其與被告乙○○於100年7月15日結婚（嗣已於109年9
    月15日離婚）並育有2子，被告甲○○前為原告與被告乙○○長
    子所屬棒球隊助理教練等情，有戶籍資料在卷可查，且為被
    告所不爭執，堪信為真實。然原告主張被告共同侵害原告於
    配偶之身分法益而情節重大等情，則為被告所否認，本院認
    定如下：
　㈠按當事人主張有利於己之事實者，就其事實有舉證之責任，
    民事訴訟法第277條本文定有明文。故侵權行為損害賠償責
    任，除行為人之行為具不法性、被害人受有損害外，尚須以
    行為人之不法行為與被害人所受損害間具有相當因果關係為
    其成立要件，且主張侵權行為損害賠償請求權之人，對於侵
    權行為之成立要件應負舉證責任（最高法院100年度台上字
    第328號、98年度台上字第1452號判決意旨參照）。本件原
    告主張被告乙○○、甲○○有共同不法侵害其基於配偶關係之身
    分法益而情節重大等情，為被告乙○○、甲○○所否認，原告自
    應就其主張之事實，負舉證責任。又不法侵害他人基於配偶
    關係之身分法益而情節重大者，被害人雖非財產上之損害，
    得請求賠償相當之金額，此觀民法第195條第1項及第3項即
    明，惟此不法侵害行為，雖不以侵權行為人間有通姦、相姦
    之行為為限，然其情節是否重大，仍應視個案侵害程度、損
    害狀況、被害人之痛苦程度及忍受能力等個別情事，客觀判
    斷之。
　㈡被告確有侵害原告基於配偶之身分法益之情事：
  1.依原告提出之通訊軟體對話紀錄，被告乙○○、甲○○曾有以下
    對話：（見本院卷第14-30頁）
    被告乙○○：對你們而言，或許可以很瀟灑，但對我來說，我
    想的必須很多，不是說丟就丟，小孩，家人，我需要把傷害
    降到最低，自我還沒準備好前，我不能衝動，但因心理承受
    心理承受的痛苦，會憋不住，這次的我真的改變很多，連我
    自己都覺得努力了！當我只想打給你，但我忍不住的想哭，
    想你能安慰我陪我時，你生氣了！丟下我一個人。
　　被告甲○○：對...妳說的對，我又丟下妳了...所以我才說，
    妳可以放棄我，我沒有妳想的那麼好。
　　被告乙○○：對你而言我是什麼？當我決定跟你在一起時，你
    覺得是玩玩而已，抒發我跟他的不愉快嗎？還是新鮮感？我
    對感情沒這麼不負責任，沒錯，我跟他還沒結束，我就背叛
    了我和他的感情，但不代表我對你是隨便。我也知道你會害
    怕，畢竟你跟小虎才剛結束，但就是因為我了解，我懂，我
    更不可能去傷害，也是我們才認識不久，你不懂我也是正常
    的，不怪你，是我的問題。我從來沒想過要放棄，但你總是
    一直把我推開。
　　被告甲○○：我們先彼此冷靜，不想再為了他造成我們的不愉
    快。
　　被告乙○○：或許是我該問你，跟我在一起你會很辛苦，你真
    的想清楚了嗎？
　　被告甲○○：如果當你越來越在乎一個人時，你還會覺得我是
    推開妳嗎？！對！我是很怕很怕！我很怕有一天妳會離開我
    ，我覺得如果有那一天我無法承受。
　　被告乙○○：就因為越來越在乎我心才會更急更煩，你可以不
    要怕好嗎？我說過我不會離開你，就真的不會，因為在乎因
    為答應你，我做了自己從未勇敢做的事，你要我相信但你可
    以也相信我嗎？我沒有要為了他跟你吵架，我就是哭點低、
    愛哭鬼，就是在哭的時候，希望你可以陪著我而已，因為你
    是我現在最重要的人。
　　被告乙○○：我真的一點都不想為了他跟你鬧的不愉快，已經
    被他傷的那麼重了，我不希望我們為了無謂的事在不愉快，
    眼睛哭睡了，因為你生氣，你知道當你說你不想講時，我心
    有多難過嗎，我上來剛剛和他聊了，他說離婚協議書我簽了
    ，但他不會簽，他要把我負責人的名字改掉，貸款要怎麼還
    錢的部分都說。
　　被告乙○○：我對他很表明我的態度，但~他對他說簽了會留
    著等到他有外遇那天他就簽。
　　被告乙○○：BB你可以不要氣了好嗎？你知道你生氣我心裡有
    多難過多害怕嗎，剛剛看到你打給我，我有多開心，但~我
    好怕接起來沒講兩句話，你又要掛了，你可以回我嗎？
　2.另原告與被告乙○○並有以下對話，有對話譯文在卷可查（見
    本院卷第83-84頁）：
　　原告：我只想知道我們得事情。還有那個甲○○的事，妳跟他
    之間的事情。
　　被告乙○○：我跟他之間的事情才剛開始就結束了，我覺得那
    也沒什麼好講的。.....我該承認的我都承認了,,,,沒錯，
    我甚至知道我不可以這樣做。.....我唯一可能騙過你的就
    是我跟甲○○的事....是我不對，是我錯了，我跟你道歉，對
    不起。
  3.上開通訊軟體對話內容中，被告甲○○稱「我又丟下妳了...
    所以我才說，妳可以放棄我，我沒有妳想的那麼好」、「我
    很怕有一天妳會離開我，我覺得如果有那機天我無法承受」
    等詞，被告乙○○則稱「當我決定跟你在一起時，你覺得是玩
    玩而已，抒發我跟他的不愉快嗎？還是新鮮感？我對感情沒
    這麼不負責任」、「或許是我該問你跟我在一起你會很辛苦
    」、「希望你可以陪著我而已，因為你是我現在最重要的人
    」等詞，其內容為一般戀人常見之對話，顯已超出朋友之分
    際，再對照原告與被告乙○○間之對話譯文，亦見被告乙○○稱
    「我跟他之間的事情才剛開始就結束了」、「我唯一可能騙
    過你的就是我跟甲○○的事」、「是我不對，是我錯了，我跟
    你道歉，對不起」，足徵被告乙○○、甲○○彼此間已發展至超
    越朋友之關係，而達人與人間發生戀情之程度，則原告主張
    被告乙○○、甲○○間逾越朋友交往之分際而侵害原告基於配偶
    之身分法益等節，尚非無據，被告辯稱僅為一般朋友云云，
    應非可採。
　㈢本件侵害基於配偶之身分法益難認達情節重大之程度，理由
    如下：
　1.前述通訊軟體對話紀錄中，被告乙○○稱「我們才認識不久，
    你不懂我也是正常的，不怪你，是我的問題」等詞，參以該
    對談係被告乙○○、甲○○間之私人對話，被告乙○○實無虛偽做
    作之理，足認當時被告相識不久，發展至戀情程度之時間甚
    短，另該等對話之具體日期其上未登載，就此原告於本院稱
    通訊算體對話係109年1月初至15日左右等語（見本院卷第14
    4頁），再原告與被告乙○○間前述對話譯文中，被告乙○○稱
    「我跟他（按：指被告甲○○）之間的事情才剛開始就結束了
    」等詞，而原告稱該對話譯文係於109年1月15日錄製等語（
    見本院卷第81頁），復於本院稱：我跟被告乙○○攤牌時，她
    沒有否認跟被告甲○○在一起，  那段時間實際上被告2人的
    曖昧行動當我發現時，被告2人當下馬上不聯絡，被告甲○○
    並離開球隊退出群組（見本院卷第145頁），以上述證據呈
    現之脈絡，可證被告2人於109年1月初至15日之間前不久發
    生戀情，嗣原告與被告乙○○於109年1月15日就此事攤牌講明
    ，被告2人即停止聯絡，足認被告2人侵害原告基於配偶之身
    分法益時間，實甚為短暫。
　2.再原告就本件侵害其法益之行為為何乙節，係稱：（問：原
    告主張被告具體侵害行為為何？）被告2人以發展感情為前
    提而交往，於109年3月的時後還相約要一起出國代表球隊去
    比賽，只是後來因為疫情取消，事實上被告乙○○跟本不會打
    棒球，他們的行為只是趁此機會去國外約會，此外他們還一
    起去烘爐地看夜景等語（見本院卷第144-145頁），然所謂
    出國比賽既未成行，更不知被告陪同出國比賽之目的為何，
    自難認有何侵害原告基於配偶之身分法益，則以原告所提出
    之前述證據，僅能證明被告間發生精神層次之戀情，而未有
    第三者介入婚姻常見之配偶徹夜未歸、與他人同居、發生性
    行為、對外以彼此以配偶自居等情事，則不論以侵害之時間
    及侵害質量之輕重，均難認被告所為侵害達情節重大之程度
    。
  2.再被告乙○○於109年1月初至15日間與被告甲○○間之對話，已
    明確表示已在跟原告洽談離婚及相關條件，則當時被告間發
    生戀情未幾，被告乙○○卻與原告間已在洽談離婚事宜，倘其
    等間婚姻生活美滿，衡無於該時即洽談離婚之理，足認被告
    乙○○與原告該段婚姻早已難以維繫，參以婚姻乃男女雙方以
    終身共同生活為目的而締結之身分契約，夫妻之一方對於婚
    姻關係之完整享有人格利益，故於婚姻關係中，當事人間互
    負有貞操、互守誠信及維持圓滿之權利與義務，此種利益即
    民法第195 條第3 項所稱之「基於配偶關係之身分法益」，
    而被告乙○○與原告間早已感情不睦，其等感情疏離及洽談離
    婚等，實乃多年來之各種因素之累績，亦非被告甲○○介入而
    直接導致，亦難認原告基於配偶之身分法益遭侵害有何達情
    節重大之程度。
  3.原告雖提醫療院所所出具之診斷證明書，上載原告患有混和
    焦慮及憂鬱情緒的適應障礙症，醫囑則載原告因焦慮、憂鬱
    、反覆思考、煩躁及失眠等症狀於109年1月14日至3月18日
    前往就醫，有診斷證明書在卷可查（見本院卷第154頁），
    然原告與被告乙○○間婚姻關係早已不睦，業如前述，則於告
    於當時所生之精神症狀即可能係過去長期對婚姻失望所致，
    未必與被告間發生戀情具因果關係，則原告提出前述診斷證
    明書，欲以此證明被告所為侵權行為情節重大，即難認可採
    ，是原告未能證明被告侵害原告基於配偶之身分法益達情節
    重大之程度，而與民法第第195條第1項、第3項之要件不符
    ，所為慰撫金之請求，則屬無據。
四、綜上所述，原告依民法第184條第1項前段、第195條第1項、
    第3項等規定，請求被告連帶賠償30萬元及相關利息，因原
    告未能證明被告侵害原告基於配偶之身分法益達情節重大之
    程度，而與民法第第195條第1項、第3項之要件不符，原告
    之訴為無理由，應予駁回。
五、本件事證已臻明確，兩造其餘主張及攻擊防禦方法，於判決
    結果不生影響，爰不一一論述。
六、訴訟費用負擔之依據：民事訴訟法第78條。依職權確定訴訟
    費用額為3,200元（第一審裁判費），應由原告負擔。
中　　華　　民　　國　 110　　年　　12　　月　　23　　日
                  士林簡易庭法  官  陳紹瑜 
以上正本係照原本作成。
如不服本判決，應於判決送達後20日內，向本院提出上訴狀並應
記載上訴理由，如於本判決宣示後送達前提起上訴者，應於判決
送達後20日內補提上訴理由書（須附繕本）。             
中　　華　　民　　國　 110　　年　　12　　月　　23　　日
                            書記官 吳雪華